【裁判字號】    93,易,1277
【裁判日期】    950411
【裁判案由】    詐欺
【裁判全文】
臺灣臺北地方法院刑事判決              93年度易字第1277號
公  訴  人  臺灣臺北地方法院檢察署檢察官
被      告  丁○○
                      號十五樓.
選任辯護人  李長生律師
上列被告因詐欺案件，經檢察官提起公訴（九十二年度偵續字第
六八○號），本院判決如下：
    主  文
丁○○無罪。
    理  由
一、公訴意旨略以：被告丁○○（原名胡彩雲）原係卡特國際股
    份有限公司之負責人（下稱卡特公司），竟基於詐欺、行使
    業務上登載不實文書、利用不正當方法，致使會計事項或財
    務報表發生不實之結果等犯意，於民國八十九年初向告訴人
    癸○○佯稱卡特公司經營狀況良好，獲利頗豐，累積之盈餘
    高達新臺幣（以下同）一千二百四十三萬七千七百九十元，
    使告訴人癸○○陷於錯誤，遂與其親友即告訴人己○○共同
    買受被告所有之卡特公司百分之五十一之股份，並以告訴人
    己○○名義單獨出名，而由告訴人癸○○全權與被告洽談股
    權買受事宜。經被告一再保證卡特公司之實際業務、財務狀
    況及資產負債明細等，確如被告提出作為契約附件之資產負
    債表所載，絕無其他帳外負債或帳目不實情事後，告訴人癸○○始於八十九年一月二十九日代表告訴人己○○，與被告
    簽訂股權買賣契約書，約定以一千五百七十五萬元買受被告
    所有之卡特公司百分之五十一之股份，並由被告將卡特公司
    之財務及公司印鑑章等交由告訴人己○○指定之人管理。嗣
    告訴人癸○○、己○○於八十九年一月三十一日依約給付九
    百七十五萬元價金，並交付支票一紙（發票人：高直中，發
    票日：八十九年三月十八日，票面金額：六百萬元）予被告
    指定之律師收執。惟告訴人癸○○接管卡特公司後，就該公
    司之資產負債逐一比對，竟發現實際資產負債及損益情形與
    被告提供之資料不符，告訴人癸○○至財政部臺北市國稅局
    大安稽徵所調閱卡特公司八十八年度營利事業所得稅結算申
    報表所附之資產負債表後，始發現卡特公司之累積盈虧竟為
    負一百八十八萬六千四百一十點五元，並非被告先前所稱之
    盈餘金額，且累積盈虧、折舊提列、商譽及專利權等記載均
    不相符，始知受騙。因認被告涉犯刑法第三百三十九條第一
    項之詐欺取財罪嫌、同法第二百十五條、第二百十六條之行
    使經登載不實事項於業務上作成之文書罪嫌及商業會計法第
    七十一條第五款商業負責人利用不正當方法，致使會計事項
    或財務報表發生不實之結果罪嫌（後二罪嫌部分，係由公訴
    人於本院九十三年十二月十七日準備程序及九十四年二月三
    日審理時追加，見本院卷(一)第三十一頁、第一三○頁反面）
    云云。
二、按犯罪事實應依證據認定之，無證據不得認定犯罪事實；不
    能證明被告犯罪者，應諭知無罪之判決，刑事訴訟法第一百
    五十四條第二項、第三百零一條第一項分別定有明文。又事
    實之認定，應憑證據，如未能發現相當證據，或證據不足以
    證明，自不能以推測或擬制之方法，以為裁判基礎（最高法
    院四十年台上字第八六號判例參照）。且認定犯罪事實所憑
    之證據，雖不以直接證據為限，間接證據亦包括在內，然而
    無論直接證據或間接證據，其為訴訟上之證明，須於通常一
    般之人均不致有所懷疑，而得確信其為真實之程度者，始得
    據為有罪之認定，倘其證明尚未達到此一程度，而有合理之
    懷疑存在而無從使事實審法院得有罪之確信時，即應由法院
    為諭知被告無罪之判決（最高法院七十六年台上字第四九八
    六號判例參照）。
三、公訴意旨認被告涉犯上揭犯行，無非以告訴人之指訴、被告
    自承其曾交付告訴人癸○○損益表一份（見臺灣臺北地方法
    院檢察署八十九年度偵字第二三○九八號卷，下稱偵卷(一)，
    第二十九頁至第三十一頁）、證人呂美英、壬○○、戊○○
    及甲○○之證詞，與卡特公司八十八年度營利事業所得稅結
    算申報書、被告答辯狀所附之上開損益表、股權買賣契約書
    等文件為其依據，認為被告明知其所交付之帳目上所列之累
    積盈虧、折舊提列與專利權、商譽等科目之記載與卡特公司
    八十八年度營利事業所得稅結算申報書之記載不符，仍以之
    施詐術於告訴人癸○○，使告訴人二人均陷於錯誤將金錢交
    付。然訊之被告否認有前開犯行，辯稱，伊所交付之上開損
    益表係被告自己評估卡特公司價值而製成之草表，僅提供告
    訴人癸○○作為參考之用，並非為公司保存之報表或持以向
    稅捐單位申報之資料，自非商業會計法第七十一條第五款所
    處罰之對象；又卡特公司確有與財團法人工業技術研究院（
    下稱工研院）合作發展「高頻非接觸式ＩＣ卡製程」開發案
    ，是在被告認知上，卡特公司確實對於該研發案具有智慧財
    產權之價值，被告以專利權之科目表彰該價值，並非詐術之
    行使，另上開損益表既係被告供告訴人癸○○參考之草表，
    其所列之商譽、機器設備未提列折舊等情，均係被告自行評
    估之公司價值，告訴人癸○○係知情，卡特公司在業界經營
    多年，已擁有一定之信譽，且告訴人癸○○於訂約前既已至
    卡特公司之工廠參觀過，對於工廠設備之狀況應瞭然於心，
    因此被告以上開方式表示其認定價值，並無使告訴人癸○○
    陷於錯誤之虞，另卡特公司於伊經營之時業績良好，而八十
    八年度之營利事業所得稅申報資料係告訴人等二人接管公司
    後之八十九年五月份申報，為何申報虧損，伊不知情等語。
四、經查，告訴人等二人由告訴人癸○○代表，於八十九年一月
    二十九日與被告簽訂股權買賣契約書，約定以一千五百七十
    五萬元買受被告所有之卡特公司百分之五十一之股份，並由
    被告將卡特公司之財務及公司印鑑章等交由告訴人己○○指
    定之人管理，嗣告訴人癸○○、己○○於八十九年一月三十
    一日給付被告九百七十五萬元之事實，有上開股權買賣契約
    書、匯款單影本各一份在卷可參（見臺灣臺北地方法院檢察
    署八十九年度他字第四二二七號卷，下稱偵卷(二)，第八至十
    一頁、第十四頁），被告對此亦不爭執（見本院卷(一)第一○
    四頁反面），應堪認為真實；又告訴人癸○○於八十九年十
    月十三日提出之刑事告訴狀所附證七之損益表一份（見偵卷
    (二)第二十七頁），經核與被告自承曾交付告訴人癸○○之損
    益表（見偵卷(一)第二十九頁至第三十一頁、本院卷(一)第六十
    一至六十二頁）相符，告訴人癸○○提出之損益表雖僅一頁
    ，惟於其後頁關於商譽六百萬元、專利權一百八十萬元及折
    舊零元等科目之記載，屢經告訴人等二人提出憑以作為質疑
    被告之依據，應認告訴人二人就此部分（即偵卷(一)第三十至
    三十一頁、本院卷(一)第六十二頁）亦主張係被告於簽約前所
    提出，故該份損益表應係被告在上開股權買賣契約書簽訂交
    付告訴人癸○○之物，亦堪確認。
五、公訴人雖以被告與告訴人癸○○所簽訂之股權買賣契約書第
    六條資產負債及稅務擔保第一項規定：「乙方（被告）擔保
    卡特國際股份有限公司之資產負債明細確如附件所示之資產
    負債表所載無其他未顯示之帳外負債情事如有不實乙方應給
    付實付價金數額兩倍予甲方（告訴人己○○）作為懲罰性違
    約金並另賠償甲方所受損害」，因認訂立上開契約當時應附
    有資產負債表一份作為附件云云，惟告訴人癸○○於九十四
    年五月三日在本院以證人身分作證時，已明確證稱八十九年
    一月二十九日兩造簽訂契約時，系爭契約沒有附件等語（見
    本院卷(一)第一八一頁反面）。其嗣雖又證稱，八十九年一月
    二十九日早上，被告請他的會計師傳真卡特公司的財務報表
    給伊，伊當天才決定要買，被告要補給伊財務報表，伊問被
    告是否以早上傳真予伊那份為主，被告回答如果不是的話就
    賠伊二倍云云（見本院卷(一)第一八○頁、第一八一頁反面）
    ，然觀之證人癸○○所指簽約當天早上被告囑咐會計壬○○
    傳真予伊之財務報表，即附於偵卷(一)第六十五頁，上方註明
    ：「ＴＯ：羅小姐」之資產負債表，該表下方所載傳出號碼
    000000000000號，係告訴人二人所屬之碩良科
    技股份有限公司（下稱碩良公司）之傳真電話，有碩良公司
    會計楊慧萍之名片影本一紙在卷可稽（見偵卷(一)第二十八頁
    ），告訴人二人亦未否認，足見該傳真資料應係經由碩良公
    司之傳真機向外傳送，而非由壬○○傳真予告訴人癸○○；
    且證人壬○○亦於本院審理時證稱，上開「ＴＯ：羅小姐」
    等字雖係伊之筆跡，但該報表並非伊所製作，因為伊的報表
    並非該報表之格式等語（見本院卷(一)第一三四頁），故亦無
    足夠之證據得認定告訴人癸○○與被告簽訂之契約係以上開
    資產負債表為附件。另告訴人二人雖於檢察官偵查時，提出
    二份伊等主張為被告所交付之財務報表（見偵卷(二)十二至十
    三頁、第十六至十七頁），惟前者業經告訴人二人撤回（見
    偵卷(一)第四頁），而後者之製表日期為八十九年二月二十一
    日，距上開股權買賣契約之簽訂已即將屆滿一月，告訴人即
    證人癸○○於本院審理時亦證稱，伊欲買下一家公司前，會
    先看公司的財務報表再簽合約（見本院卷(二)第一七八頁反面
    ），故衡情難認告訴人癸○○有容忍被告於訂約後經過數十
    日始提出契約附件作為雙方契約依據之可能，況八十九年十
    二月二十一日告訴人二人所屬之碩良公司業已進駐並接管卡
    特公司，則該報表為被告製作，亦有可疑，且二份報表均未
    註記係被告交付告訴人癸○○之文件，亦無任何稽證可推論
    係屬上開股權買賣契約之附件，故尚難僅依上開證據即予認
    定告訴人二人提出之上開財務報表為被告所交付，因而公訴
    人認為該契約附有資產負債表作為附件云云，尚無所據。
六、又參諸被告自承提供予告訴人癸○○之損益表及帳戶式資產
    負債表，其關於固定資產折舊之記載均為零（見偵卷(一)第三
    十二頁），而卡特公司已經營多年，機具設備及房屋、車輛
    、辦公設備並非新購，上開記載有異於常情，甚為明顯，告
    訴人癸○○為美國比克林大學商學博士，且實際於臺灣經營
    碩良公司有半年之久（見本院卷(二)第一七九頁），並自述其
    決定買下公司前必先看該公司之財務報表如上所示（見本院
    卷(二)第一七八頁反面），則其對於該折舊之記載難認毫不知
    情。而告訴人癸○○於簽訂卡特公司股權買賣契約前曾至該
    公司之辦公室、工廠參觀過之事實，業據其自承無誤（見本
    院卷(一)第一四九頁），核與證人即上開工廠廠長辛○○於本
    院審理時之證述相符（見本院卷(三)第一三六頁），是以告訴
    人癸○○所受之商業訓練及實務經驗，其於簽約前對該報表
    所列數據與實際不符等情應不至於毫無所悉，但告訴人癸○○仍本於上開認知與被告簽訂股權移轉契約書，顯然雙方就
    該報表僅係稿件，並非正式為公司保存之報表或持以向稅捐
    單位申報之資料等情，均有所認知，被告辯稱該報表僅係伊
    自行估算卡特公司之價值，提供告訴人癸○○參考之數據等
    語，尚屬可信。至於告訴人癸○○指稱卡特公司之機器過舊
    ，不太能使用云云，然被告戊○○已於本院審理時證稱，在
    股權買賣前一年，卡特公司有將ＩＣ卡的植晶設備更換成新
    的（見本院卷(三)第七十二頁）；證人辛○○亦證稱，工廠一
    成立時，機器設備都是新的，到八十九年為止約經過四至六
    年之期間，半自動植晶機是八十六年或八十七年買的，價值
    三百多萬，生產部的設備亦陸續有在更新，伊離開工廠時，
    工廠機器設備均堪用，沒有過舊的情形等語（見本院卷(三)第
    一四二至一四三頁），證人辛○○為該工廠之廠長，對於機
    器設備之使用情狀自屬最為熟稔，是其證詞應屬可信。告訴
    人癸○○之上開指訴，並無所憑，自難以此作為認定被告故
    意高估卡特公司機器設備價值之依據。告訴人二人雖另提出
    財團法人臺灣公證鑑定中心所製作之鑑價報告（見偵卷(一)第
    七十七頁以下），認為卡特公司之固定資產僅值二百二十三
    萬七千元，與被告記載之固定資產總值相去甚遠，因認被告
    係故意高估卡特公司之價值云云，然告訴人二人九十年二月
    七日委請財團法人臺灣公證鑑定中心鑑價之際，距告訴人二
    人所屬碩良公司進駐卡特公司時，期間已近一年，則所鑑價
    之標的與告訴人二人進駐卡持公司時之固定資產已然不同，
    再細繹鑑價報告書之內容，其時價鑑定表將所有受鑑標的之
    製造日期均載為八十九年二月，而未載其購入原價，可知並
    未依實際製造日期及購入憑證考量價格，故其鑑定價格之正
    確性尚有可疑。又其鑑定單價中，多數電腦主機、螢幕均僅
    值三、五百元，尚有印表機僅值一百元、小檯燈更僅值三十
    元，汽車一部僅值四萬五千元、貨車一部僅值四萬零四百元
    ，該鑑定單價顯然已計入折舊。而依被告提出之上開資產負
    債表所示，卡特公司未計算折舊之固定資產價值為一千一百
    三十六萬一千七百二十四元，與上開已計入折舊之固定資產
    鑑定價格不符，事屬當然，告訴人二人以此認為被告施用詐
    術云云，尚不足採。
七、至於公訴人以被告於上開損益表記載卡特公司具有價值一百
    八十萬元之專利權，因認被告以此施用詐術云云，惟該損益
    表係被告概略評估卡特公司之價值而製成之報表草稿如上述
    ，自難要求其所為之用語字字精確。而卡特公司確曾與工研
    院合作發展「高頻非接觸式ＩＣ卡製程」開發案之事實，業
    據被告提出高頻非接觸式ＩＣ卡製程計劃書、高分子材料技
    術開發與輔導之塑膠光電組件精密技術技術發展與輔導合約
    影本各一份附卷可參（見偵卷(一)第一六四至一八一頁），證
    人即工研院化學工業研究所研究員乙○○亦於本院證稱，工
    研院於八十七年間確有與卡特公司合作上揭開發案，計劃進
    行後，卡片的整個技術都已經完成了，但因為該開發案利用
    是銀膠製作卡片，成本較貴，且因電阻較高，需要較寬的線
    來降低電阻，會限制卡片的設計範圍等因素，並未商業化…
    …但是該計劃的書面測試報告已經移轉給卡特公司……又該
    計劃卡特公司尚有一筆尾款未付，因催不到款，所以是以現
    況結案，而未繼續研究專利突破點來申請專利……通常尾款
    是在計劃結束才催，所以整個技術算是開發完成了，在八十
    八年八月三十一日結案……製程技術本身有一定的價值，這
    個計劃裡面飛利浦公司提供的天線設計技術具有非常高的價
    值，目前工研院就是利用這一套技術繼續研發……可是這個
    開發案因為前述因素沒有實際生產，伊無法評估大概值多少
    錢等語（見本院卷(三)第八十六至八十九頁、九十四頁），另
    觀之上開計劃付款方式之約定，卡特公司原應負擔該計劃其
    中之一百七十一萬五千元費用（見偵卷(一)第一百七十五頁）
    ，並已支付該工研院一百四十四萬三千七百五十元，有被告
    提出之支票影本三紙為證（見偵卷(一)第一百八十二至一八四
    頁），衡諸該計劃既已發展成功，且而卡特公司與工研院簽
    立之上開合約第五條第二項復約定：「執行計畫之研究成果
    則由參與本工作之各方按經費所佔比例共有，倘能申請智慧
    財產權，則登記為參與本工作之各方共有」，卡特公司亦確
    有因而享有專利權之可能，故被告就卡特公司關於該計劃之
    權利價值略估為一百八十萬元等情，應非刻意高估或虛構。
    此外，證人乙○○復證稱，伊知道卡特公司之經營權轉讓給
    告訴人癸○○之事，伊亦曾到內湖的新公司作簡報，時間是
    在八十八年八月底前，當時伊係向新公司的高層說明整個計
    劃的源起和過程，作簡報時曾以口頭報告本件並未申請專利
    等語（見本院卷(三)第八十七頁、九十頁及九十五頁），核與
    證人即告訴人癸○○證稱，被告曾告知卡特公司有與工研院
    合作，開發非接觸式卡片的獨家專利，已經研發成功等語相
    符，其既僅稱開發上開專利，顯然告訴人癸○○於與被告簽
    訂股權移轉契約當時，卡特公司尚未就上開技術取得專利之
    事實甚為明瞭，被告雖將卡特公司就該技術之權利價值列於
    專利權科目帳下，然告訴人基於前揭認知之背景，應無誤認
    卡特公司已經取得該技術專利權之可能。
八、又公訴人雖以卡特公司八十八年度之營利事業所得稅申報資
    料顯示，卡特公司該年度之累積盈虧為負一百八十八萬六千
    四百一十點五元（見偵卷(二)第二十頁），與被告宣稱卡特公
    司之累積盈餘高達一千二百四十三萬七千七百九十元之金額
    相距甚大，因認被告有施用詐術行為云云，然觀之上開申報
    資料下方，財政部臺北市國稅局大諳稽徵所之收件日期為八
    十九年五月十五日，而被告與告訴人癸○○簽約日係八十九
    年一月二十九日，該股權買賣之證券交易稅完稅日期為八十
    九年二月二十五日，至八十九年三月十三日，卡特公司已經
    選任告訴人己○○為董事長，並向臺北市政府商業科申請變
    更登記換發執照，於同年六月十三日始准予變更登記等事實
    ，有財政部臺北市國稅局證券交易稅一般代繳稅額繳款書、
    變更登記暨換發執照申請書及公司變更登記表影本各一份附
    卷可考（見偵卷(一)第三十五至三十九頁），顯然於八十九年
    五月十五日卡特公司申報八十八年度營利事業所得稅之際，
    告訴人二人及其所屬之碩良公司已經進駐卡特公司，並且開
    始掌控卡特公司之經營權力。證人即原卡特公司業務主管戊○○復於檢察官偵查時證稱，卡特公司係於八十九年二月份
    搬到碩良公司之地址，碩良公司亦派人來查帳接管等語（見
    偵卷(一)第五十八頁反面），故卡特公司該次營利事業所得稅
    之申報，已與被告無關。告訴人癸○○雖於本院以證人身份
    證稱，八十八年度卡特公司之營利事業所得稅是卡特公司之
    會計呂美英申報的，而呂美英當時還是聽命於被告云云（見
    本院卷(二)第一八一頁），惟呂美英於本院審理時已證稱，伊
    在卡特公司原來就是負責做流水帳，合併之後伊還是做卡特
    公司的部分，只是做整理的工作，卡特公司八十八年度營利
    事業所得稅結算申報書伊沒有看過，那是會計師事務所（按
    ，即記帳業者壬○○）做的，與伊所做的內帳不同等語（見
    本院卷(二)第一九三至一九四頁），而證人即記帳業者壬○○
    則於本院證稱，八十八年度卡特公司之營利事業所得稅結算
    申報書及資產負債表為伊製作，申報當時被告的公司已經賣
    給人家了，因為新公司的人對於裡面的科目有意見，所以該
    份申報資料有與卡特新公司的會計核對過，而且有調整過，
    該資料沒有經過被告之認可，而是新公司的人認可的等語（
    見本院卷(一)第一三三頁），顯然上開營利事業所得稅結算申
    報書及資產負債表，均係告訴人二人所屬之碩良公司認可後
    製表、申報，並未經過被告之手或被告授意所製作。告訴人
    等二人指稱伊等至財政部臺北市國稅局大安稽徵所調閱上開
    資料，始知卡特公司八十八年度之財務資料云云，應非屬實
    。又依上開卡特公司營利事業所得稅結算申報書及資產負債
    表上之記載，其累積盈虧之金額雖為負一百八十八萬六千四
    百一十點五元，然依證人戊○○之證述，伊到卡特公司之前
    兩年有分紅過一次，大約八十六年或是八十七年，是因為公
    司有賺錢的關係，但八十八年公司沒賺錢，所以沒有分紅，
    剛搬進去時剛好是過年，是大月，所以前三個月，每個月總
    共都三、四百萬元之業績，平常也有平均一百五十萬至一百
    六十萬的業績，伊在任職期間，均有正常領取底薪、業績獎
    金及年終獎金等語（見本院卷(三)第六十三、六十四頁、第七
    十二頁），又證人即卡特公司工廠之廠長辛○○亦於本院證
    稱，卡特公司轉手前，若扣除管銷費用，伊與同在工廠任職
    之前妻吳芳蘭一個月大約可以各拿到十萬元的薪水，以這樣
    的量來講，公司應該是賺錢的等語（見本院卷(三)第一四一頁
    ），可見卡特公司於八十八年間之財務雖未至盈餘甚多可供
    分紅之程度，惟仍有相當金額之營運量。但本院於審理程序
    進行中，准許由被告委任會計師丙○○至卡特公司查核八十
    八年度之帳冊資料並與告訴人等二人對帳時，卡特公司提出
    之資料並不完整，傳票並未裝訂成冊，且交易之相關憑證亦
    不齊全，擺設得很凌亂，而且卡特公司拒絕提供八十八年十
    二月三十一日之應收帳款明細讓會計師影印，故無法從這些
    不完整的資料中拼湊出所要查核的目的等情，業經證人丙○○於本院審理時結證無誤（見本院卷(三)第一二○至一二五頁
    ），且有聯捷會計師事務所九十四年十月二十八日聯特字第
    一○二八○一號函附卷可參，是本院亦無從得知卡特公司八
    十八年度營利事業所得稅結算申報書及資產負債表上所記載
    金額之正確性；另卡特公司八十八年度營利事業所得稅結算
    申報書及資產負債表之結算日期為八十八年十二月三十一日
    ，亦與被告所提供，製表日期為八十九年一月二十九日之財
    務報表有別，故尚無從僅依卡特公司上開業經調整過之八十
    八年度營利事業所得稅結算申報書及資產負債表之記載，即
    得出被告浮報卡特公司累積盈虧數據之結論。
九、另關於被告於其提出之損益表上記載卡特公司具有價值六百
    萬元之商譽部分，業經證人戊○○證稱，評估商譽要考慮該
    公司之客戶群是否是上市上櫃或是比較有名氣之公司，及其
    訂單的退貨率高不高，就是所謂的品質，再來就是業務和整
    個運作面是否健全等因素，在八十八年之前，就伊對於公司
    業務、工廠方面的瞭解，伊覺得卡特公司這幾方面都很好等
    語（見本院卷(三)第六十九至七十頁），證人即碩良公司財務
    部副理甲○○亦證稱，所謂商譽並無實際的金額價值，如同
    折舊的部分，每個人認定之使用年限均不同，內帳就是依照
    每個人作帳的方式去評斷，而不是依據法令所規定的折舊使
    用年度計算等語（見本院卷(一)第一三五頁）。上開損益表既
    係被告概略評估卡特公司之價值而製成之報表草稿，關於商
    譽之價值亦僅能就被告主觀對於卡特公司之評價以判斷之。
    告訴人癸○○兼具商業學術知識及實務經驗，且該股權買賣
    為一千五百餘萬元之鉅額交易，當不致未曾於業界打探該公
    司之風評而於茫然無知之狀態下簽署契約，故其若認為被告
    記載「商譽」價值之評估過於浮誇，豈有未當面質疑被告計
    算過程之理，惟告訴人非但未予質疑，反而依據該財務報表
    草稿所得之印象與被告簽訂股權買賣契約，顯然告訴人羅麗
    會對於該「商譽」價值之記載並無疑義，參諸證人戊○○對
    於卡特公司商譽之評價亦高，證人庚○○復證稱，因為對於
    卡特公司的評估為正面的，所以才會買該公司的股權等語（
    見本院卷(三)第一三四頁），是尚難僅依被告自評卡特公司之
    商譽價值為六百萬元，即認為被告有施用詐術之行為。
十、況依被告與告訴人癸○○簽署之股權買賣契約書第二條第四
    款及第十條第三款之約定，被告尚有與碩良公司訂立長達十
    年之僱傭契約之義務，若因被告未履行上開義務而致契約解
    除，被告則應依其工作之年資比例返還價金，故若被告有詐
    欺之故意，顯然將自處於較為不利之境地。又依卡特公司之
    公司變更登記表所示，被告與告訴人癸○○簽訂股權買賣契
    約後，尚擁有十九萬二千股卡特公司之股票，約佔卡特公司
    全部持股之百分之四十二，並非全數賣出，故若卡特公司因
    被告之故意詐欺，造成接手經營權之告訴人二人與被告間訟
    累不斷而難以正常運作，對於被告亦係重大損失，故亦難認
    被告有何詐欺之動機。
十一、是綜上所述，被告於簽約前交予告訴人癸○○之財務報表僅
    係其自行評估之草稿，並非正式為公司保存之財務報表或持
    以向稅捐單位申報之資料，故該報表上所記載之數據無非被
    告主觀認定之概略價值，作為告訴人癸○○參考之用，而告
    訴人癸○○亦明知上開事實，則該等報表即非屬商業會計法
    所定義之會計事項或財務報表，亦非被告於業務上作成之文
    書。被告辯稱並無詐欺、行使經登載不實事項於業務上作成
    之文書及違反商業會計法第七十條第五款之罪等犯行等語，
    應可採信。公訴人所提出之證據既無法證明被告有上開犯罪
    之故意及行為，則其訴訟上之證明尚未達到於通常一般之人
    均不致有所懷疑為真實之程度，無從使本院對於被告所涉之
    犯罪得有罪之確信，此外又查無其他積極證據足資證明被告
    犯公訴人所指之罪，故被告之犯罪即屬不能證明，揆諸前開
    法條判例之說明，依法自應諭知被告無罪之判決。
據上論斷，應依刑事訴訟法第三百零一條第一項，判決如主文。
本案經檢察官蕭惠菁到庭執行職務
中    華    民    國    95    年    4     月    11    日
                  刑事第十庭  審判長  法  官 林婷立
                                      法  官 黃雅芬
                                      法  官 林柏泓
如不服本判決，應於判決送達後10日內，向本院提出上訴狀。
以上正本證明與原本無異。
                                      書記官  柯貞如
中    華    民    國    95    年    4     月    11    日


司法院資訊處製作；財團法人民間司法改革基金會備份。
